臺灣新竹地方法院民事判決　九十一年度簡上字第二三號
　　上　訴　人　乙○○
　　法定代理人　丙○○
右當事人間請求給付票款事件，上訴人對於中華民國九十年十一月三十日本院竹東簡
易庭九十年度竹東簡字第一三五號第一審判決提起上訴，本院判決如左：
    主      文
上訴駁回。
第二審訴訟費用由上訴人負擔。
    事實及理由
一、本件上訴人主張除與原審判決書所載者相同茲予引用外，補稱：
（一）緣被上訴人主張執有上訴人所簽發，經由百駿通國際有限公司（下稱百駿通公
      司，被上訴人對該公司請求部分未據上訴而確定）背書，付款人為新竹國際商
      業銀行竹東分行、發票日為民國（下同）九十年四月十三日、票號ＡＡ000
      0000號之面額新台幣（下同）三十五萬六千二百元支票乙紙（下稱系爭支
      票），而請求上訴人給付系爭支票之款項云云。惟查上訴人之系爭支票係遭訴
      外人即百駿通公司法定代理人邱平仁竊取並盜蓋印章之事實，上訴人於原審即
      已提出，原審竟以邱平仁未到庭證明及上訴人無法舉證而判決上訴人敗訴，其
      認事用法顯有不當。蓋上訴人於九十年三月間發現系爭支票遺失，隨即辦理掛
      失止付，直至被上訴人執系爭支票主張，上訴人始知邱平仁前開竊取並盜用印
      文之情事，上訴人乃對邱平仁提出竊盜、詐欺之刑事告訴，然邱平仁自知所犯
      不法行為東窗事發，旋即於九十年五月二十八日潛逃出境，顯見邱平仁確有竊
      盜系爭支票之嫌，而上訴人向警方報案後，受理之台北市政府警察局大安分局
      亦曾通知邱平仁，邱平仁在知悉其所為業東窗事發，乃向警方佯稱將於九十年
      六月二日到警局說明，惟訴外人邱平仁隨即於同年五月二十八日即出境，其所
      涉之詐欺等刑事案件，並經台灣台北地方法院檢察署通緝中，此為原審所知，
      亦即邱平仁不可能於原審之言詞辯論期日出庭，卻以此為由而認上訴人所辯不
      足採，自有未當。次查上訴人已對邱平仁提出竊盜、詐欺等刑事案件之告訴，
      除待邱平仁歸案以查明事實外，上訴人實無力舉證支票係由邱平仁所竊盜。是
      原審因邱平仁未到庭即做出對上訴人不利之判決，亦嫌草率。又上訴人係因並
      未做生意，極少使用支票，故八十九年十二月至九十年三月間之期間，均未使
      用支票，而不易發覺支票有異，及至九十年三月中旬須使用支票時始發現系爭
      支票遭竊，故亦不能以此即認上訴人所稱系爭支票係遭竊取之事屬不實。
（二）雖被上訴人自百駿通公司取得系爭支票，惟被上訴人取得系爭支票亦係有惡意
      或重大過失，而不得享有系爭支票之票據上權利。按以惡意或有重大過失取得
      票據者，不得享有票據上之權利，票據法第十四條第一項定有明文；而依被上
      訴人所提出之「辦理應收客票週轉金貸款要點」之規定，被上訴人對於收受之
      支票有查對之義務。然被上訴人係單憑借款人即百駿通公司所提供之發票，並
      未詳查發票人即上訴人有無向百駿通公司買受產品、交付貨款等事實，即將款
      項借予百駿通公司而取得系爭支票，是被上訴人未盡查核之能事，其取得支票
      顯有重大過失。且前開百駿通公司所提供給被上訴人之發票，乃係該公司所偽
      造，而上訴人根本未做生意，亦未開設公司行號，不可能需要如發票所載之健
      胸組合四十套、活氧水療儀十台，被上訴人應可輕易查明其真偽；又因系爭支
      票並非公司票，金融機關本應拒絕辦理票貼，縱加以接受，亦應從嚴審核，被
      上訴人卻未予查核，益證被上訴人取得系爭支票有重大過失。又被上訴人主張
      有電詢系爭支票之付款行庫，而該行庫不予告知發票人即上訴人之住所及職業
      類型云云，然依一般經驗法則，銀行間基於同業交易之相互需要，均會提供彼
      此所需之資料，何來僅能以書面文件審核為主。另上訴人之前固有交付百駿通
      公司一張支票，該支票並經百駿通公司持向被上訴人辦理融資貸款，惟該支票
      之票款，係事後由百駿通公司匯入，而上訴人之所以交付該張支票，乃係受百
      駿通公司法定代理人邱平仁之妻請託，希望上訴人提供支票供百駿通公司向被
      上訴人辦理質押，以取得信用狀，至提供支票之票款，屆時百駿通公司會存入
      ，上訴人始將該支票交付給百駿通公司，故並非基於上訴人與百駿通公司之交
      易行為，而被上訴人未審核百駿通公司與上訴人間之交易憑證，自屬有重大過
      失。
（三）又金融機構對應收客票之查對，係指向發票人即上訴人求證是否有向百駿通公
      司買受產品、交付貨款、貨品、取得發票等事實經過，並查核百駿通公司之帳
      冊；惟被上訴人僅依據百駿通公司所自行簽發之發票，未向發票人即上訴人作
      任何徵信及查對，自無法瞭解交易是否真正，是被上訴人對於來路不明之支票
      取得自有重大過失。
（四）次查被上訴人辦理票據貼現，亦應徵信客票之發票人支付能力及借款人之財務
      狀況，以核定票據之貼現率，一般情形以票據面額七成為準，然被上訴人卻給
      予財務狀況極差之百駿通公司九成額度之貸款，顯見被上訴人係基於顯不相當
      之對價取得系爭支票，被上訴人縱得向上訴人主張，亦不能請求系爭支票票款
      之全額。
（五）基於上述，聲明將原判決廢棄，而駁回被上訴人在第一審之訴。
二、被上訴人主張除與原審判決書所載者相同茲予引用外，另補稱：
（一）查借款人百駿通公司為靈活調度資金，與被上訴人長期來有提供客票辦理借款
      之交易往來，亦即約定該公司在被上訴人處申請設立「備償借款專戶」（帳號
      ：九０一二二一號），其功能在借款人百駿通公司以所取得之客戶支票，向被
      上訴人辦理融資貸款，如該貸款屆期未清償，而該公司原所提供供擔保之支票
      即轉讓給被上訴人，被上訴人即得於支票發票日屆至時提示並存入前開備償專
      戶，以清償該公司向被上訴人所為之融資借款。查訴外人百駿通公司於八十九
      年十二月十五日提供含系爭支票在內共計面額一百十萬七千四百三十一元之支
      票四張，向被上訴人申請辦理票借融資，被上訴人於支票合計面額之九成範圍
      ，借款九十九萬元給借款人百駿通公司，其餘一成金額，則作為客票屆期前之
      利息及如有退票情形之償還借款本金、利息之來源，如支票屆期均能提示兌現
      ，就所餘金額亦會匯入百駿通公司帳戶內。而查百駿通公司前開提供之四張支
      票，尚有二張合計面額四十八萬七千四百十九元未獲兌現（含系爭支票），而
      就另二張已入帳支票款沖償借款本金後，尚有本金四十八萬七千四百十九元仍
      未清償，是依票據法第十一條、第十三條之規定，被上訴人自得對上訴人請求
      給付系爭支票票款及加計法定利率百分之六之遲延利息。
（二）上訴人雖辯稱被上訴人係惡意取得系爭支票云云；惟此為被上訴人所否認，被
      上訴人確係善意取得系爭支票，從而上訴人自應就所抗辦被上訴人究係如何明
      知或可得而知百駿通公司無權處分系爭支票之事實負舉證責任，而此與被上訴
      人之銀行貸放作業無涉，否則上訴人即不得以自己與執票人即被上訴人前手所
      存之抗辯事由對抗被上訴人。次依被上訴人所頒「應收客票週轉金貸款要點」
      所載：「對應收客票之查證可擇其金額較大與往來陌生者查對。對有關稅捐機
      關驗印之帳冊或交易憑證之查對」、「應收客票其金額較大或往來陌生者˙˙
      ˙˙應對該項票據之付款金融機構查詢發票人之信用情形及支付能力，往來平
      均存款餘額及營業狀況等查核」、「應收客票內容是否真實，發票人與借款人
      之營業種類及性質是否相稱、該票據金額與貨品價值是否相當˙˙˙˙」等語
      。查百駿通公司以前開四張支票（含系爭支票）向被上訴人辦理票借融資時，
      被上訴人有以電詢方式向前開支票（含系爭支票）之付款行庫查詢，得知發票
      人（含上訴人）之往來信用正常；且借款人百駿通公司亦有提供稅捐機關印製
      之統一發票正本，即可作為授信之交易憑證供被上訴人查核；而一般金融機構
      在辦理以票據融資貸款時，只要客戶提出統一發票或契約，且該票據往來正常
      ，通常即會同意核撥貸款。另被上訴人就此交易憑證亦僅能由形式上為審查；
      而借款人百駿通公司係經營國際貿易，銷售之產品為健身、美容保養等消費性
      產品，故該公司銷售給個人自用或用以再銷售他人，均屬合理之商業行為，而
      合理商業交易行為所發生之客票，並不限於發票人為公司或個人，均可提供作
      為中小企業申貸客票融資之擔保品；而百駿通公司就系爭支票所提出交易憑證
      上之品名亦與該公司之營業項目屬同種類，所以被上訴人係善意取得系爭支票
      。又查系爭支票之面額為三十五萬六千二百元，並非前開要點所稱「金額較大
      者」之客票，且百駿通公司之前亦曾以上訴人所簽發面額四十三萬五千元之支
      票，向被上訴人辦理借款融資，而該支票屆期經被上訴人提示亦獲兌現，是在
      被上訴人收受系爭支票之授信審核程序，亦非屬「往來陌生者」，是依據前開
      規定，被上訴人於審核授信過程中，本無查證之義務，且被上訴人實際亦曾就
      系爭支票依前開規定進行查核（向系爭支票之付款銀行查詢發票人即上訴人之
      信用及往來情形屬於正常），故並非如上訴人所辯被上訴人係惡意取得系爭支
      票自明。
（三）上訴人另辯稱被上訴人係因重大過失而取得系爭支票云云。惟按票據法第十四
      條所謂以惡意或重大過失取得票據者，係指明知或可得而知轉讓票據之人，就
      該票據無權處分而仍予取得者而言（最高法院五十二年度台上字第一九八七號
      判例意旨參照）。本件基於前述，被上訴人係依授信貸款關係正當取得系爭支
      票，取得之過程並無任何重大過失之處，是上訴人此部分所辯亦不足採。
（四）至上訴人所辯被上訴人取得系爭支票係對價不相當云云；查被上訴人雖以票據
      之九成辦理貸款，惟基於前述，此係考量訴外人百駿通公司提供之支票，其發
      票日與借款之日通常有段期間之差距，則此段期間應給付利息；另如其中之客
      票發生退票時，亦可作為部分借款本息之來源。又被上訴人並不能收取超過借
      款契約範圍之金額，是如百駿通公司提供之客票屆期全數兌現，而在清償本息
      後仍有餘額時，被上訴人自會將此餘額匯入百駿通公司之帳戶內，均無上訴人
      所稱以不正當對價取得票據之情形，故上訴人此部分所辯亦不足採。且查百駿
      通公司交付前開四張支票，除系爭支票未兌現外，另尚有一張面額二十四萬八
      千六百五十元之支票未兌現，故被上訴人自得向上訴人為本件之請求，更無不
      當得利問題，益證上訴人此部分所辯不足採。
（五）又支票及印章均甚為重要，豈會輕易遭他人竊取，且係於失竊三個月後始發現
      ，而辦理掛失，足見上訴人所辯系爭支票係遭邱平仁竊取並盜用其印文加蓋於
      發票人欄完成發票行為云云，亦非實情。
（六）被上訴人據上述各項，因而聲明請求駁回上訴人之上訴。
三、兩造不爭執之事項：
（一）系爭支票有關手寫部分事項係由上訴人所寫。
（二）系爭支票上發票人之印文係屬真正。
（三）上訴人係於九十年三月間就系爭支票辦理掛失止付，並向本院聲請公示催告，
      即兩造對於本院九十年度催字第三一七號公示催告事件卷不爭執。
（四）兩造就系爭支票並非直接前後手。
（五）百駿通公司向被上訴人辦理融資貸款所交付之四張支票（含系爭支票），其中
      兩張並未兌現。
（六）被上訴人係自百駿通公司取得系爭支票。
四、兩造所協議並簡化之主要爭點：
（一）系爭支票是否為訴外人邱平仁盜用上訴人之印章蓋印於發票人欄並加以竊取。
（二）被上訴人取得系爭支票是否出於惡意或重大過失。
（三）被上訴人是否以不相當對價取得系爭支票。
    兩造均同意除上開各項外，並無其他爭執事項，且就其他爭點不再加以主張。
五、法院之判斷：
（一）本件既經兩造協議簡化爭點，並確認無其他爭執事項，且就其他爭點不再加以
      主張，則即應就上開各項爭點逐一審究；亦即首應審究者為系爭支票是否為訴
      外人邱平仁盜用上訴人之印章蓋印於發票人欄並加以竊取。按在票據上簽名者
      ，依票上所載文義負責；又當事人主張有利於己之事實者，就其事實有舉證之
      責任，票據法第五條第一項、民事訴訟法第二百七十七條分別定有明文。是依
      票據常態，票據責任之認定，端賴在票據上為何種簽名而定，以發票人名義簽
      名於票據上者即應負發票人之責，在票據背面簽名者，即應負背書人之責，此
      即票據著眼於流通性之設計之文義性要求，是若有主張反於前開常態之事實者
      ，如就發票人之印文係真正，惟主張係遭盜用之事實，即應就該事實負舉證之
      責。查本件上訴人自認系爭支票上之手寫部分為其所為，且發票人之印文亦為
      真正，則上訴人辯稱系爭支票係由訴外人邱平仁先盜用上訴人印章蓋印於發票
      人欄進而盜取該支票之事實，既為被上訴人所否認，即應由上訴人就此部分事
      實負舉證責任。查上訴人就此固提出刑事告訴狀一份，惟查該刑事告訴狀之內
      容，與支票有關連者，只有敘及邱平仁以百駿通公司開信用狀須提供客票抵押
      為由騙取、竊盜互助會會員、親友之支票，再持支票至地下錢莊借款數百萬元
      等情，惟系爭支票係百駿通公司持以向被上訴人辦理應收客票借款，與上開情
      形不同，且上開告訴狀乃上訴人之妻甲○○所提出，自無從僅以此即認系爭支
      票係遭訴外人邱平仁所竊取，是上訴人所提出之告訴狀尚無從為其此部分抗辯
      之有利證明。上訴人又聲請訊問證人邱平仁云云，而查證人邱平仁業於九十年
      五月二十七日出境等情，有內政部警政署入出境管理局九十一年四月八日境信
      昌字第０九一００二二九二四號函所附之出入境紀錄表一份在卷可考，是證人
      邱平仁固無從通知到庭為證述；惟查系爭支票之面額記載為三十五萬六千二百
      元，受款人則載為百駿通公司，發票日為九十年四月十三日等情，有該支票在
      卷可按；而上開記載均係上訴人所親自書寫，亦為上訴人所自認，則衡情茍上
      訴人未有將系爭支票轉讓訴外人百駿通公司，何以會將票據之應行記載事項均
      已完成？又何以會載明受款人之名稱及面額，且票據面額尚出現百元之零頭？
      均與常情有違。上訴人固辯稱係因邱平仁向上訴人表示百駿通公司所收之客戶
      支票均已辦理票據融資，為開立信用狀，而請上訴人提供支票，上訴人原本同
      意並要求邱平仁應將其不動產提供擔保，始寫上受款人、金額等，嗣因邱平仁
      至其住處並未提供不動產擔保，所以未將支票交給邱平仁，而將支票連同印章
      收回書桌抽屜云云；然查上訴人既要求訴外人邱平仁應提供不動產為擔保始交
      付系爭支票，則在邱平仁尚未提出擔保前，何以會將系爭支票之應行記載事項
      均先已完成？已與常情不符；又茍邱平仁未依約提供不動產為擔保，則顯然系
      爭支票已無再行交付百駿通公司之必要，衡情上訴人應會將系爭已簽發之支票
      撕毀或作廢，以避免事後流通於交易市場，何以尚會將系爭支票再行放入其書
      桌抽屜內，更與常情不符。次查上訴人既係將系爭支票連同印章放入其書桌抽
      屜內，足見該書桌之抽屜係置放重要文件、物品，衡情應會加以上鎖，則何以
      訴外人邱平仁能加以輕易開啟而竊取？又何得有餘裕之時間，可先盜用上訴人
      之印章蓋印於系爭支票之發票人欄，繼而予以竊取？是上訴人辯稱系爭支票係
      遭訴外人邱平仁竊取云云，無論由上訴人所述系爭支票之記載內容、簽發過程
      、邱平仁竊取經過等，均有違常情而不足採。次查上訴人係於九十年三月二十
      一日就系爭支票辦理掛失止付，並表明系爭支票係於八十九年十二月間遺失等
      情，業據本院調取本院九十年度催字第三一七號公示催告卷核閱無訛，亦為上
      訴人所不爭執，則上訴人茍於八十九年十二月間即失竊系爭支票，則何以長達
      三個月之期間均未發現，亦與常情不符。上訴人雖辯稱因其並未做生意，而自
      八十九年十二月至九十年三月間之期間，均未使用支票，直至九十年三月中旬
      須使用支票時始發現系爭支票遭竊云云；惟查上訴人既自認系爭支票連同印鑑
      章均係置放於書桌之抽屜內，而書桌本為平日生活（如讀書、寫信、閱報、文
      案工作等）所使用，則縱令此期間上訴人並未使用支票，衡情仍會使用書桌及
      打開抽屜，又豈能完全未察覺，是上訴人此部分所辯亦與常情有違，而不足採
      。從而基於上述，上訴人辯稱系爭支票係遭訴外人邱平仁盜蓋其印章蓋印於發
      票人欄再行竊取云云，既不足採，則證人邱平仁是否有到庭證述，已與本件爭
      點無涉，而無待其返國再行傳訊之必要。且民事法院就事實之認定得本於職權
      為之，不受刑事案件之影響，是縱上訴人業對訴外人邱平仁所涉之竊盜行為向
      警方報案或提出刑事告訴，本院仍得審酌全案事證為認定，不受該刑事案件進
      行程度或認定結果之拘束亦明。
（二）次應審究者為被上訴人取得系爭支票是否有惡意或重大過失。按票據法第十四
      條所謂以惡意或重大過失取得票據者，係指明知或可得而知轉讓票據之人，就
      該票據無權處分而仍予取得者而言（最高法院五十二年度台上字第一九八七號
      判例意旨參照）。上訴人雖辯稱被上訴人取得系爭支票係有惡意或重大過失云
      云，惟此為被上訴人所否認，上訴人自應就此部分事實負舉證責任。查上訴人
      就被上訴人係明知百駿通公司就系爭支票無權處分乙節，並未提出任何證據以
      實其說，是上訴人辯稱被上訴人係惡意取得系爭支票云云，自不足採。上訴人
      雖另辯稱依據被上訴人所提出之「辦理應收客票週轉金貸款要點」之規定，被
      上訴人對所收客票負有查對之義務，而被上訴人並未盡此部分義務，自有重大
      過失云云；然按前開「辦理應收客票週轉金貸款要點」第九項之貸款注意事項
      ，如第二點規定係：「對應收客票之查證可擇其金額較大與往來陌生者查對。
      對有關稅捐機關驗印之帳冊或交易憑證之查對」，又第五點則規定「應收客票
      其金額較大或往來陌生者˙˙˙˙應對該項票據之付款金融機構查詢發票人之
      信用情形及支付能力，往來平均存款餘額及營業狀況等查核」等語，足見被上
      訴人就辦理應受客票貸款時，而須進一步進行查對及查核發票人之信用情形、
      支付能力、往來平均存款餘額及營業狀況等，係指客票之票據金額較大或往來
      陌生者為之自明。查系爭支票之面額為三十五萬六千二百元，對於一般辦理客
      票融資貸款業務之金融機構而言，並非屬於前開所稱「金額較大者」之客票；
      次查百駿通公司在交付系爭支票之前，亦曾以上訴人所簽發另外面額四十三萬
      五千元之支票，向被上訴人辦理借款融資，而該支票屆期經被上訴人提示業獲
      兌現等情，亦據被上訴人提出該支票一紙，復為上訴人所不爭執，是系爭支票
      就被上訴人授信審核程序，自亦非屬前開所稱之「往來陌生者」，從而依據前
      開規定，被上訴人於審核授信過程中，本無進一步查證之義務自明。上訴人雖
      辯稱前開業已兌現之面額四十三萬五千元之支票，其票款係由百駿通公司所匯
      入，而上訴人係受百駿通公司法定代理人邱平仁之妻請託，供該公司辦理質押
      以取得信用狀，屆期會將票款存入，上訴人始將該支票交付，故並非基於上訴
      人與百駿通公司之交易行為云云；惟此部分所辯縱令屬實，亦係上訴人與百駿
      通公司之內部關係，被上訴人並無從得知（有關支票之票款資金來源，被上訴
      人並無從查得，亦無義務為查證），從而亦不能即認被上訴人在收受取得系爭
      支票時有重大過失。復查百駿通公司以前開四張支票（含系爭支票）向被上訴
      人辦理票借融資時，被上訴人亦有以電詢方式向前開支票（含系爭支票）付款
      行庫查詢，查詢結果得知上開票據發票人（含上訴人）之往來信用正常無不良
      紀錄等情，亦有票據明細表一份在卷可按，復為上訴人所不爭執；次查借款人
      百駿通公司就系爭支票亦有提供稅捐機關印製之統一發票正本作為授信之交易
      憑證，亦據被上訴人提出此部分統一發票一紙為證。雖上訴人辯稱被上訴人並
      未查證發票人即上訴人有無向百駿通公司買受產品、交付貨款等事實，即將款
      項借予百駿通公司而取得系爭支票，自未盡查核之能事云云；惟查支票本為流
      通及支付證券，而票據即係為使交易靈活、便利、迅速之考量發展而來，茍金
      融機構收取他人交付之客票，均要逐一查證客票之發票人究竟有無與借款人為
      實際交易，始能辦理貸款，則不唯有礙資金之融通、交易之靈活，亦與支票本
      身之特性有違，從而慣例上金融機構對於收取之客票，除有前開金額較大、往
      來陌生者外，通常亦僅係由借款人提出之文件為形式上為審查，另向客票之付
      款行庫查詢支票之往來情形是否正常、有無辦理掛失止付等即足。而查本件既
      經被上訴人向上訴人之支票付款銀行為查詢，另百駿通公司又已提出系爭支票
      之交易憑證（統一發票），而該統一發票上之記載又與百駿通公司之營業範圍
      （銷售健身、美容保養等消費性產品）相符，自難認被上訴人就取得系爭支票
      有何顯然欠缺一般人注意能力之重大過失情事亦明。上訴人雖另辯稱其根本未
      做生意，亦未開設公司行號，不可能需要如發票所載之健胸組合四十套、活氧
      水療儀十台，另被上訴人亦不能就非屬公司名義之客票進行貸款云云；惟基於
      前述，被上訴人就此部分借款人百駿通公司所提出之交易憑證，僅係由形式上
      為審查，因百駿通公司係經營健身、美容保養等消費性產品之銷售，則其銷售
      之對象無論係個人或公司，又銷售之產品係直接供消費者使用或出售給買受人
      再銷售，衡情應均屬合理之商業行為，是基於此合理商業行為取得之票據，自
      得辦理客票融資貸款；且查上訴人又未能舉證證明被上訴人有明知或可得而知
      上訴人未向百駿通公司購買前開統一發票所記載之產品，從而上訴人此部分所
      辯亦無從作為被上訴人取得系爭支票有重大過失之證明，是上訴人此部分所辯
      亦不足採。上訴人雖另辯稱金融機構對應收客票之查對，係指向發票人求證是
      否有向借款人買受產品、交付貨款、貨品、取得發票等，並查核借款人公司之
      帳冊云云；惟此為被上訴人所否認，經核亦與目前金融機構收受客票之相關實
      務做法、慣例不符，亦不足採。從而上訴人抗辯被上訴人取得系爭支票係出於
      惡意或重大過失，而不得主張系爭支票之權利云云，自不足採。
（三）本件最後應審究者為被上訴人是否以不相當對價取得系爭支票。上訴人辯稱被
      上訴人係以顯不相當之對價取得系爭支票，是被上訴人縱得向上訴人主張，亦
      不能請求系爭支票票款之全額云云；惟查訴外人百駿通公司係以面額合計共一
      百十萬七千四百三十一元之票據四張（含系爭支票），向被上訴人申請票借融
      資，而經被上訴人審核後，雖僅於前開票據面額約九成範圍同意放款九十九萬
      元等情；惟依據百駿通公司與被上訴人簽訂之應收客票借款契約第一條約定：
      「借款時借款人應出具『撥款申請書兼借款憑證』，檢附『票據明細表』暨貴
      行（即被上訴人）認可之票據，申請貴行在該等票據面額範圍內撥放本借款，
      撥放之金額由貴行逕行決定」，第五條則約定借款人即百駿通公司同意所提供
      之票據，屆期由被上訴人兌收存入為該公司另行設立之「備償借款專戶」帳戶
      ，被上訴人得隨時由該專戶內領取款項，以抵償百駿通公司對被上訴人之一切
      債務等情，有前開應收客票借款契約一份在卷可按；而查此類客票借款契約，
      因借款人提供之支票均屬於遠期支票，而貸與之金融機構核撥貸款後，為保障
      其貸放借款之利息取得及收受支票可能未兌現之風險，往往係按票面金額之一
      定成數核貸，而票據面額超過核貸金額部分，則係供作貸款之利息、如有未兌
      現支票因此追償可能延滯所生之損害、利息損失等之用，乃為目前金融機構之
      慣例，亦符合前開百駿通公司與被上訴人簽訂之應收客票借款契約約定。查被
      上訴人依據與訴外人百駿通公司前開簽訂之應收客票借款契約約定，並考量前
      開利息等因素，而予以核貸約票據面額九成之借款，經核自無任何以不相當對
      價取得系爭票據之情事。又查被上訴人另主張如百駿通公司前開提供貸款之客
      票全數按期兌現，在清償本息後而仍有餘額時，會將該餘額存入借款人百駿通
      公司帳戶內等情，經核亦與前開應收客票借款契約第五條之約定相符而堪信以
      為真實，亦可證被上訴人並非基於不相當對價取得系爭支票自明。又查百駿通
      公司交付前開四張支票（含系爭支票），除系爭支票未兌現外，另尚有一張面
      額二十四萬八千六百五十元之支票未兌現，亦即被上訴人就本件貸與百駿通公
      司之九十九萬元借款，僅五十萬二千五百八十一元獲償等情，亦為上訴人所不
      爭執，則被上訴人縱由系爭支票全數受償，仍無從滿足其全數之借款債權（含
      利息），是更無從認為被上訴人有以不相當對價取得系爭支票，上訴人此部分
      所辯亦不足採。
（四）按發票人應照支票文義擔保支票之支付，票據法第一百二十六條定有明文；查
      本件系爭支票之發票人印文為真正，上訴人又無從證明系爭支票有遭他人盜蓋
      印章及竊取之事實，另亦未舉證證明被上訴人係基於惡意、重大過失或以不相
      當對價取得系爭支票，則上訴人自應基於發票人地位，而與背書人百駿通公司
      負連帶清償責任。從而被上訴人請求上訴人與百駿通公司應連帶給付系爭支票
      票款三十五萬六千二百元及自提示日起即九十年四月十三日起至清償日止按法
      定利率計算之利息等情，即屬有據，應予准許。原審判決據以准許被上訴人之
      請求，而判決上訴人應與背書人百駿通公司連帶給付被上訴人三十五萬六千二
      百元及自九十年四月十三日起至清償日止按年息百分之六計算之利息，並依職
      權宣告假執行等情，於法自無不合。上訴意旨仍執陳詞，指摘原判決不當，求
      予廢棄改判，為無理由，應予駁回其上訴。
六、本件判決之基礎已臻明確，兩造其餘之攻擊、防禦方法及舉證，經審酌後，均與
    判決結果無影響，爰不一一予以論列，併此敘明。
七、據上論結，本件上訴為無理由，依民事訴訟法第四百三十六條第二項、第四百三
    十六條之一第三項、第四百四十九條第一項、第七十八條，判決如主文。
中　　　華　　　民　　　國　　九十一　　年　　　九　　　月　　  十　　  日
                                  臺灣新竹地方法院民事第一庭
~B審判長法官　蔡孟芳
~B法　　　官　黃美文
~B法　　　官　李承訓
右為正本係照原本作成。
不得上訴。
~B法院書記官　吳玉蘭
中　　　華　　　民　　　國　　九十一　　年　　　九　　　月　　  十一　  日
